【裁判字號】    97,易,695
【裁判日期】    971128
【裁判案由】    詐欺
【裁判全文】
臺灣基隆地方法院刑事判決               97年度易字第695號
公  訴  人  臺灣基隆地方法院檢察署檢察官
被      告  甲○○
上列被告因詐欺案件，經檢察官提起公訴（97年度偵緝字第446
號），被告於準備程序進行中，就被訴事實為有罪之陳述，經本
院合議庭裁定由受命法官獨任進行簡式審判程序，判決如下：
    主  文
甲○○幫助意圖為自己不法之所有，以詐術使人將本人之物交付
，處拘役伍拾日，如易科罰金，以新臺幣壹仟元折算壹日。緩刑
貳年。
    事  實
一、甲○○明於民國97年3 月間，因急於求職，在報紙上知悉誠
    徵夜間司機之廣告，乃以該廣告欄上所留存之電話與不詳姓
    名年籍之女子聯絡，該女子要求甲○○提供金融機構之存摺
    、提款卡及密碼供其使用，甲○○明知將自己帳戶供不熟識
    之他人使用，依一般社會生活經驗，可得預見幫助不法犯罪
    集團掩飾或隱匿犯罪所得之財物，致使被害人及警方追查無
    門，仍不違背其本意，基於幫助詐欺取財之不確定故意，於
    97 年3月中、下旬，在中壢火車站附近之7-11超商前，將其
    所有之安泰商業銀行西湖簡易型分行帳號00000000000000號
    帳戶（下稱：安泰銀行西湖分行帳戶）之存摺、提款卡連同
    密碼交付給該女子所派遣之真實姓名年籍不詳之成年男子收
    受，使該不詳姓名年籍者組成之詐騙集團成員，得基於意圖
    為自己不法所有之詐欺取財犯意，於97年4月5日下午1時40
    分許，撥打電話向江雅瑄佯稱其先前在「快樂購」購物付款
    誤列分期，須向常往來之銀行接洽云云，待江雅瑄告知往來
    的銀行為為郵局後，該詐騙集團之另一真實姓名年籍不詳之
    女子，復佯裝為郵局人員「陳小姐」，打電話向江雅瑄誆稱
    須馬上至自動櫃員機操作云云，致江雅瑄陷於錯誤，遂依該
    詐騙集團成員之指示，而於同日前往臺中縣大雅郵局自動櫃
    員機轉入新臺幣（下同）5,123元至前開被告所有之安泰銀
    行西湖分行帳戶內，旋即遭提領一空，江雅瑄事後發覺有異
    ，始知受騙，乃報警循線查獲上情。
二、案經臺北市政府警察局內湖分局報告臺灣士林地方法院檢察
    署檢察官呈請臺灣高等法院檢察署檢察長令轉臺灣基隆地方
    法院檢察署檢察官偵查起訴。
    理  由
一、本件被告所犯者非為死刑、無期徒刑、最輕本刑為3 年以上
    有期徒刑之罪或高等法院管轄第一審案件，其於準備程序進
    行中，先就被訴事實為有罪之陳述，經告知其簡式審判程序
    之旨，並聽取公訴人及被告之意見後，本院依刑事訴訟法第
    273條之1第1 項之規定，裁定由受命法官獨任進行簡式審判
    程序，且依同法第273條之2規定，簡式審判程序之證據調查
    ，不受第159條第1項、第161條之2、第161條之3、第163 條
    之1及第164條至第170條規定之限制，合先敘明。
二、上開犯罪事實，業據被告甲○○於本院準備程序及審理中坦
    承不諱，並經證人江雅瑄於警詢指證明確；又前開安泰商業
    銀行西湖簡易型分行帳號00000000000000號之帳戶係被告所
    申設，被害人江雅瑄遭不詳年籍姓名之詐欺集團成員詐騙後
    ，於臺中縣大雅郵局自動櫃員機匯入5,123 元至被告前開帳
    戶內，並遭提領一空等情，亦有郵政自動櫃員機交易明細表
    、安泰商業銀行客戶基本資料、客戶提存紀錄查詢表各1 份
    在卷可查，本件犯罪事證明確，被告犯行，洵堪認定。
三、按金融存款帳戶，係作為存戶個人財產保管之用，與存戶之
    存摺、提款卡及密碼相結合，其專屬性、私密性甚高，除非
    本人或與本人具密切之關係者，難認有何理由可自由流通使
    用該存摺、提款卡及密碼，而一般人亦均應有妥為保管存摺
    、提款卡及密碼，以防止被他人冒用之認識，縱有特殊情況
    偶有將存摺、提款卡及密碼交付他人之需，亦必深入瞭解其
    用途後再行提供使用，此為吾人日常生活經驗與事理；且觀
    諸現今社會上，詐騙者蒐購人頭帳戶，持以作為詐欺取財犯
    罪所得掩飾之用，常有所聞，出借帳戶予非親非故之人，受
    讓人可能係為從事詐欺犯罪，已屬人盡皆知之事，被告於本
    院準備程序中自承：當時伊在找工作，應徵後，該公司人員
    要求伊將帳戶之存摺、提款卡及密碼交付給公司時，伊也心
    生懷疑，覺得奇怪的，但因為急著找工作，所以才將安泰銀
    行帳戶的資料交給對方等語（見本院97年11月21日準備程序
    筆錄），然衡以常情，一般公司徵信求職人之金融信用情況
    ，大可請應徵者提出證明，或向財團法人金融聯合徵信中心
    為查詢，不會要求提出個人銀行帳戶之存摺、提款卡、密碼
    ，且被告亦自承其於提供上開安泰銀行西湖分行帳戶之資料
    時，心中已然產生懷疑，足認被告應可預見該不詳姓名之人
    取走其帳戶提領工具，恐將利用其金融機構帳戶，作為詐欺
    犯罪使用，竟仍將上開帳戶之存摺、提款卡及密碼等提領工
    具交付予該不熟識之人，供上開人等作為上開詐欺取財犯罪
    使用，顯不違反其本意，其幫助他人犯詐欺取財罪之不確定
    故意至明，則被告幫助犯詐欺取財之犯行堪以認定。
四、核被告所為，係犯刑法第339 條第1 項之詐欺取財罪。被告
    對詐欺正犯提供帳戶資以助力，但並未參與詐欺犯罪行為之
    實行，應屬幫助他人實行犯罪行為，為幫助犯，乃依刑法第
    30條第2 項之規定減輕其刑。爰審酌被告係因急於求職而未
    深慮，提供銀行帳戶供他人掩飾犯罪所得使用，增加被害人
    尋求救濟之困難，亦使詐欺犯罪者得以順利取得詐欺所得之
    財物，惟其犯後坦承犯行，且被害人所受損失非鉅，暨其犯
    罪手段平和及其智識程度等一切情狀，量處如主文所示之刑
    ，並諭知易科罰金之折算標準
五、末查被告前未曾受有期徒刑以上刑之宣告，素行良好，有臺
    灣高等法院被告全國前案紀錄表1 份在卷可按，其因一時求
    職心切，思慮未周而罹犯本件犯行，事後已坦承犯行，經此
    偵審教訓，自當知所警惕，信無再犯之虞，因認前開宣告之
    刑以暫不執行為適當，併宣告緩刑2年，以啟自新。
據上論斷，應依刑事訴訟法第273 條之1 第1 項、第299 條第1
項前段，刑法第339條第1項、第30條第1項、第2項、第41條第1
項前段、第74條第1項第1款，刑法施行法第1條之1，判決如主文
。
本案經檢察官乙○○到庭執行職務。
中    華    民    國    97    年    11    月    28    日
                  刑事第四庭法  官  周霙蘭
以上正本證明與原本無異。
如不服本判決應於收受本判決後10日內向本院提出上訴書狀，其
未敘述上訴理由者，並得於提起上訴後10日內向本院補提理由書
狀（均須按他造當事人之人數附繕本）「切勿逕送上級法院」。
中    華    民    國    97    年    11    月    28    日
                            書記官  呂明龍
附錄本案所犯法條：
中華民國刑法第339條（普通詐欺罪）
意圖為自己或第三人不法之所有，以詐術使人將本人或第三人之
物交付者，處5年以下有期徒刑、拘役或科或併科1千元以下罰金
。
以前項方法得財產上不法之利益或使第三人得之者，亦同。
前二項之未遂犯罰之。


司法院資訊處製作；財團法人民間司法改革基金會備份。
